臺灣臺北地方法院民事裁定　　　　　　　　95年度司字第50號
聲　請　人　林義潔
　　　　　　丙○○
　　　　　　丁○○
　　　　　　黃明志
　　　　　　戊○○
代　理　人　徐南城律師
相　對　人　乙○○
　　　　　　　　　（送達代收人　莊勝榮律師
上開當事人間聲請解任清算人事件：
    主      文
聲請駁回。
聲請費用由聲請人負擔。
    事實及理由
一聲請人主張：
  (一)長宏投資股份有限公司（以下簡稱長宏公司）已於民國85年
    7月27日經股東臨時會決議解散，並選任甲○○、丙○○、
    丁○○、黃明志、戊○○、楊永欽、郭志中（已亡故）為清
    算人，85年8月15日推選甲○○為清算委員會之主任委員。
    清算完竣之89年5月13日最後一次股東會通過長宏公司解散
    清算委員7人，並決議清算委員會仍留守運作，有應繳稅款
    由尚存之現金支付，如有不足由清算委員會負責。隨後向法
    院陳報清算完結，經本院86年度司字第2號准予備查。
  (二)相對人持有長宏公司股份5,000股，占長宏公司股份萬分之3
    。而聲請人持有之長宏公司股份分別為：甲○○167,000股
    、丙○○1,100,000股、丁○○787,000股、黃明志220,000
    股、戊○○55,000股，加上丙○○家族成員陳王明嬌、陳佳
    宜、陳俊叡之股份合計3,509,000股及戊○○家族成員楊宗
    亮、陳淑真、楊陳錦秀、潘立中之股份合計516,000股，總
    計4,412,000股，占長宏公司股份萬分之2942。故相對人持
    有長宏公司之股份為少數。
  (三)長宏公司於76年10月8日設立時，原由相對人擔任董事長，
    然因相對人未盡職責，為有害於長宏公司之行為，造成長宏
    公司重大虧損，經股東要求而辭去職務。聲請人丙○○於80
    年4月17日擔任長宏公司董事長，相對人一度擔任監察人，
    亦遭解任。長宏公司清算期間，發現相對人積欠長宏公司新
    台幣（下同）11,075,485元，經長宏公司於85年10月間聲請
    台灣士林地方法院發支付命令後，迄未清償。故相對人為長
    宏公司之債務人，如由其擔任清算人，有令長宏公司受損害
    之虞，不符合公平正義。
  (四)相對人因對案外人謝得家有私怨，於89年間多次向謝得家追
    索。相對人為謀不法利益，隱瞞長宏公司曾選定聲請人為清
    算人之事實，以謝得家對長宏公司有1億3千萬元之損害賠償
    債務為由，由股東游東雄聲請指定相對人為清算人。事實上
    ，長宏公司對於謝得家之債權已全部處理完畢，長宏公司對
    謝得家及案外人大發證券公司並無任何損害賠償債權存在。
    上開事件均由游東雄經手處理，應知之甚詳，游東雄卻以長
    宏公司對謝得家尚有債權為由，聲請選派相對人為清算人，
    顯然別具用心，意圖不法。若長宏公司對謝得家尚有債權，
    長宏公司89年5月13日最後之股東會不可能不討論此問題。
    相對人取得清算人之權力，無非為向謝得家為私人報復及牟
    取不法利益。
  (五)相對人曾於92年6月19日以存證信函向聲請人丙○○要求給
    付其追償債務之程序費用，丙○○已於92年7月1日函復：長
    宏公司不曾委任相對人向謝得家追償債權，長宏公司清算委
    員會現保管之元大證券股票83張及1萬多元現金，係泰儀資
    訊公司處分資產分配之所得，與大發證券公司無關，長宏公
    司清算委員會當依相關決議處理等語，相對人仍由游東雄聲
    請指定為清算人，益見勾串。相對人係在製造問題而非解決
    問題，爰依民法第39條規定，聲請解除其清算人之職務，如
    需選定特別清算人，則請選定聲請人為特別清算人，以符合
    長宏公司全體股東之利益。
二相對人陳稱：
  (一)長宏公司於89年5月13日清算結束時，尚有謝得家詐欺取走
    大發證券公司股票1,983,000股及泰安投資公司股票120萬股
    （市值約1.3億元）。當時清算委員會（主任委員甲○○）
    並未追索，經相對人提起異議，遂委託相對人另行追討該筆
    股票。長宏公司股東游東雄以利害關係人身分聲請本院選派
    相對人為清算人，費用由相對人先行墊付，並非為牟取不法
    利益。原清算人甲○○等人前已明顯失職，現又阻撓追索債
    權，損害眾多股東之權益，實有未當。
  (二)聲請人表示：謝得家詐取長宏公司之股票並非事實，而是80
    年初謝得家代做丙種墊款等損失造成，有游東雄報告等語，
    經相對人向游東雄查詢，游東雄表示不知情。當時相對人係
    長宏公司之負責人，並未委託謝得家從事丙種墊款業務，聲
    請人所言不實。
  (三)相對人代表長宏公司對謝得家提起詐欺告訴，經台灣士林地
    方法院檢署檢察官認為謝得家涉嫌重大，予以限制出境，並
    積極偵辦中，謝得家亦因本案罪證明確，遭國票金控董事會
    要求請辭總經理職務。
三按「法院因監察人或繼續一年以上持有已發行股份總數百分之
  三以上股份股東之聲請，得將清算人解任。」、「有重要事由
  時，法院得解任清算人。」公司法第323條第2項、第337條第1
  項分別定有明文。經查：
  (一)長宏公司股東游東雄於92年6月26日具狀主張：長宏公司清
    算完結後，對謝得家尚有價值1億3千萬元之股票債權，追索
    後可分派予股東等語，聲請選派相對人為清算人，經本院92
    年度司更字第1號裁定准許等情，業經本院依職權調該案卷
    查明。
  (二)相對人就任清算人後，已以長宏公司名義，主張謝得家詐欺
    、侵占長宏公司持有之1,983張大發證券公司股票及1,200張
    泰安公司股票，向台灣士林地方法院檢察署為告訴，經該署
    檢察官以94年度偵字第1492號為不起訴處分後，聲請再議，
    嗣經台灣高等法院檢察署發回續查，現由台灣士林地方法院
    檢察署96年度偵續字123號偵查中等情，業據相對人陳報及
    經本院向台灣士林地方法院檢察署查明。
  (三)另相對人就本院93年度司字第305號呈報清算人事件，於94
    年3月21日具狀陳明：待偵查終結，再向謝得家依法求償，
    完成清算程序等語；另於94年8月15日具狀陳報：為早日完
    成清算程序，曾多次向謝得家道德勸說，期早日歸還等語。
    亦有各該申請狀附上開案卷可稽。
  (四)從而，相對人就任長宏公司清算人後，確有積極追索債權之
    相關作為，難認有不適任之情形。聲請人雖主張：長宏公司
    對謝得家並無任何損害賠償債權，相對人係在製造問題而非
    解決問題等語，然在相關訴訟程序確定前，難認長宏公司對
    謝得家確無債權，亦難認相對人係製造問題而有須解任之重
    要事由。
  (五)至於聲請人雖認相對人擔任清算人有令長宏公司受損害之虞
    ，惟相對人既擔任長宏公司之清算人，在執行職務範圍內為
    長宏公司之負責人，如未忠實執行業務並盡善良管理人之注
    意義務，致長宏公司受有損害，即應負損害賠償責任（公司
    法第8條第2項、第23條第1項規定可資參照）。故縱然相對
    人未忠實執行清算事務致長宏公司受有損害，長宏公司亦得
    依上開規定求償，附此敘明。
四綜上，聲請人聲請解任清算人，於法不合，應予駁回。
五依非訟事件法第21條第2項、民事訴訟法第95條、第78條，裁
  定如主文。
中　　華　　民　　國　　96　　年　　8 　 月　　 1     日
                  民事第四庭  法  官   林玲玉
以上正本係照原本作成。
本裁定不得抗告。
中　　華　　民　　國　　96　　年　　8 　 月　　 1     日
                              書記官  江虹儀
